臺灣高等法院臺中分院刑事判決　　 100年度侵上訴字第1822號
上　訴　人　臺灣苗栗地方法院檢察署檢察官
上　訴　人
即　被　告　謝○○
選任辯護人　李世才律師
上列上訴人因被告妨害性自主案件，不服臺灣苗栗地方法院100
年度訴字第276號中華民國100年7月14日第一審判決（起訴案號
：臺灣苗栗地方法院檢察署100年度偵字第1874號），提起上訴
，本院判決如下：
    主  文
原判決關於無罪部份撤銷。
謝○○對心智缺陷之人犯強制性交罪，處有期徒刑柒年。又對心
智缺陷之人犯強制性交罪，處有期徒刑柒年。
其他上訴駁回。
第二項撤銷改判部分所處之刑與上訴駁回部分所處之刑，主刑部
份應執行有期徒刑捌年陸月。
    事  實
一、謝○○為成年人，於民國99年9月間（起訴書誤載為12月）
    ，透過網路雅虎即時通以帳號「bnz33781」結識以帳號「小
    娃」之A女（即起訴書代號000000000A，84年1月生，未滿18
    歲，真實姓名年籍詳卷），並向A女佯稱自己係名為「李昌
    成」之高中生，且傳送他人之照片以取信A女，使A女誤以為
    其正與高中生「李昌成」為網路上交友。100年1月16日A女
    在雅虎即時通已對「李昌成」（實為謝○○）表白其就讀苖
    栗高農「綜合職能科」，並告知就讀者都有障礙（即智能障
    礙），謝○○斯時已知悉A女係智能障礙者，竟於網路上以
    「李昌成」之身分向A女佯稱其性器官較大，無法與之進行
    性行為，需請其朋友先將A女之性器官弄開，以便日後與A
    女進行性行為等語，而於100年1月23日凌晨3時許，以其所
    使用之門號0000-000000號行動電話撥打A女所使用之行動電
    話（門號詳卷），邀約A女外出，A女因誤以為心目中之網路
    男友「李昌成」之意而答應，謝○○即駕駛其所有車牌號碼
    7P-88○○號自用小客車前往A女住處附近，佯稱係「李昌成
    」之友人而搭載A女，駛往苗栗縣竹南鎮○○街90號芝柏山
    汽車旅館，並在旅館房間內與A女性交，過程中，謝○○要
    求A女為口交，而A女表示不願意，要離開，謝○○竟生氣，
    表情兇惡，執意要A女對其口交，A女不得已而對被告口交，
    其後並任由謝○○以其生殖器插入A女生殖器，以此方法違
    反A女意願予以強制性交1次得逞，事畢後，謝○○未得A女
    同意下，竟自對A女拍攝祼體照片，A女表示害怕祼照外流，
    謝○○向A女詐稱係要給「李昌成」看的使A女陷於錯誤而任
    令其拍攝裸體之照片，完事後，並提供避孕藥丸予A女服用
    ，再將A女載往竹南火車站任其離去。謝○○食髓知味，於
    100年2月10日又以「李昌成」名義向A女詐稱：上次性交因
    為沒有噴水，要請A女與其友人再做1次，使A女誤為李昌成
    如此要求，謝○○即邀約A女外出見面，並駕駛上開車輛將A
    女載往上開汽車旅館，A女因誤以為「李昌成」之要求而在
    旅館房間與謝○○性交，在過程中，謝○○又要求A女為其
    口交，A女雖不願意，謝○○執意為之，A女不得已又為謝文
    榮口交，謝○○並以其生殖器插入A女生殖器，再予以強制
    性交1次得逞，事後並提供避孕藥丸予A女服用。
二、嗣謝○○欲再邀約A女外出時，A女至此發覺有異，乃通報師
    長，經報警處理，為警於100年3月16日上午6時55分許，持
    臺灣苗栗地方法院核發之搜索票，在謝○○於苗栗縣竹南鎮
    山佳里11鄰中興街○○號住處內，扣得謝○○所有供犯罪所
    用之G-PLUS牌、型號S555型行動電話1支、記憶卡1張，始悉
    上情。
    理  由 
一、訊據被告坦承有透過網路即時通與A女認識，並自稱係「李
    昌成」之高中生，且傳送他人照片，並於網路上以「李昌成
    」之身分向Ａ女佯稱其性器官較大，無法與之進行性行為，
    需請其朋友先將Ａ女之性器官弄開，以便日後與Ａ女進行性
    行為等語，而於100年1月23日凌晨3時許，以其所使用之門
    號0000-000000號行動電話撥打Ａ女所使用之行動電話，邀
    約Ａ女外出，Ａ女答應後，謝○○即駕駛其所有車牌號碼
    7P-88○○號自用小客車前往Ａ女住處附近，佯稱係「李昌
    成」之友人而搭載Ａ女，駛往苗栗縣竹南鎮○○街90號芝柏
    山汽車旅館，並在旅館房間內，與Ａ女為性行為，又持其所
    有具照相功能之行動電話（G-PLUS牌、型號S555型）拍攝Ａ
    女裸露胸部、乳房、下體及手部撫摸下體動作之裸體照片，
    事後，再將Ａ女載往竹南火車站任其離去。其後又於100年2
    月10日上午7時許，以同樣手法邀約A女外出見面，並駕駛上
    開車輛將A女載往上開汽車旅館，在旅館房間內以其生殖器
    插入A女生殖器，予以強制性交1次得逞，事後並提供避孕藥
    丸予A女服用等情不諱，惟堅詞否認有強制性交及以違反本
    人意願之方法，使A女被拍攝猥褻行為之物品，辯稱：伊看
    不出來A女有智能障礙，伊雖有對A女欺騙，但A女受欺騙後
    ，是同意與伊性交，伊並沒有違反A女之意願，又伊拍攝A女
    之照片有徵得A女之同意，事前沒有提到「李昌成」的事情
    ，是拍攝完之後，A女要伊不要拿給別人看，伊才對A女稱是
    要拿給「李昌成」看的云云。就被告坦承部份核與證人即被
    害人A女證述情節大致相符，並有通聯調閱查詢單、雅虎即
    時通帳號「bnz33781」上線位址查詢表、被告與證人A女之
    即時通對話內容各1份、照片（含證人A女裸體之翻拍照片、
    車輛照片）等在卷可稽（見偵查卷第24、25、34頁、第53
    -56頁、第60-68頁、原審卷第37-50頁），此外，復有G-
    PLUS牌、型號S555型行動電話1支、記憶卡1張扣案可資佐證
    ，自堪信為真實，就被告否認部份，經查：
  (一)A女有智能障礙：
    查A女領有中華民國身心障礙手冊，記載A女屬輕度智障，此
    有中華民國身心障礙手冊影本1紙附卷可稽（見偵查卷卷密
    封袋）。又A女之智能經原審法院函財團法人為恭紀念醫院
    查詢，A女於99年9月6日施測之智能評估為FIQ:49、VIQ:55
    、PIQ52，介於輕度與中度智能障礙之間（輕度智障70－50
    ，中度智障50－35），此亦有該醫院函文附卷可稽（見原審
    卷第30頁）並經鑑定證人吳四維醫師於審理具結證稱：被害
    人A女之智能障礙在中度跟輕度的邊緣。心智年齡推估為8歲
    上下等語（見原審卷第130頁反面）。足證A女係智能障礙，
    程度在中度跟輕度的邊緣。心智年齡推估為8歲左右。
  (二)被告明知A 女係智能障礙者：
    查被告與A女在網路即時通有下列對話：「小娃（即A女網路
    即時通之代號）：我獨（讀）苗農職能科，綜合職能科」「
    bnz33781（即被告網路即時通之代號）：有差嗎？」「小娃
    ：那些人都有障礙」「bnz33781：沒差．阿」，被告為41
    歲之成年男子，自承從事補教業之資歷逾10餘年（見原審卷
    第147頁反面），依常情當知A女於網路即時通上所傳達之就
    讀「綜合職能科」及「同學都是障礙」為何義，況被告智慮
    正常，豈有不知若非子女有智能障礙之情形，一般家長豈會
    無端將其子女與有智能障礙之學生混同上課，影響其子女教
    學及升學？再者被告自99年9月間即以網路即時通與A女接觸
    迄100年1月23日止達數月之久，對A女於網路即時通之回應
    情亦甚了解，其竟於網路上以「李昌成」之身分向Ａ女佯稱
    其性器官較大，無法與之進行性行為，需請其朋友先將Ａ女
    之性器官弄開，以便日後與Ａ女進行性行為等語，有如前述
    ，依其對話之內容，荒誕不經，若非被告早已知悉A女對於
    一般事實之認知異於常人且智能障礙，豈會以如此荒誕之說
    詞來騙取A女與之發生性行為？足認被告對A女係智能障礙者
    ，知之甚明，所辯不知A女係屬輕度智能障礙之人乙節，顯
    屬臨訟卸飾之詞，不足採信。
  (三)被告有違反A女意願之方法對A女性交：
  1.按民國八十八年四月二十一日修正前刑法第二百二十四條第
    一項，原規定「對於男女以強暴、脅迫、藥劑、催眠術或他
    法，至使不能抗拒而為猥褻之行為者，處……。」所謂「他
    法」，依當時規定固指類似於強暴、脅迫、藥劑、催眠術或
    與之相當之方法。惟該條文於八十八年四月二十一日修正時
    ，已修正為「對於男女以強暴、脅迫、恐嚇、催眠術或其他
    違反其意願之方法，而為猥褻之行為者，處……（修正後僅
    有一項）。」依立法理由說明，係以原條文之「至使不能抗
    拒」，要件過於嚴格，容易造成受侵害者，因為需要「拼命
    抵抗」而致生命或身體方面受更大之傷害，故修正為「違反
    其意願之方法」（即不以「至使不能抗拒」為要件）。則修
    正後所稱其他「違反其意願之方法」，應係指該條所列舉之
    強暴、脅迫、恐嚇、催眠術以外，其他一切違反被害人意願
    之方法，妨害被害人之意思自由者而言，不以類似於所列舉
    之強暴、脅迫、恐嚇、催眠術等相當之其他強制方法，足以
    壓抑被害人之性自主決定權為必要，始符立法本旨（最高法
    院97年度第5次刑事庭會議決議要旨參照），施用詐術性交
    被害人被施詐術後雖因而陷於錯誤而同意與行為人性交，但
    其之同意乃係在陷於錯誤下之同意，如其知實情，不願意為
    之，仍應認屬以違反被害人意願之方法為之，應成立強制性
    交罪（最高法院九十八年度台上字第五０六八判決參照）。
  2.本件被告明知A女係智能障礙者，透過網路即時通與A女認識
    ，並自稱係「李昌成」之高中生，且傳送他人照片，並於網
    路上以「李昌成」之身分向Ａ女佯稱其性器官較大，無法與
    之進行性行為，需請其朋友先將Ａ女之性器官弄開，以便日
    後與Ａ女進行性行為等語，使A女誤信而與其性交，100年2
    月10日又向A女詐稱：「李昌成就說，沒有做到那個...噴水
    ，然後他講說要再做1次」，使A女誤為李昌成如此要求而同
    意與被告再性交一次，有如前述。
  3.又A女於原審經交互詰問具結證稱：「（問妳當時有想要嗎
    ？）我沒有想要。我心不要。我沒有當時拒絕他。」「（問
    妳有說反抗嗎？）就他要我幫他口交的時候，我有反抗。然
    後他就說你不幫我口交，我就不讓妳走。我就直接幫他口交
    了。」「（問他有強迫妳，是不是？）有。他就...，他就
    拉著我的手不放。我就不敢反抗。因為看起來他很兇。就是
    臉上有那個兇起來的符號。就很生氣的感覺。就拉著我不放
    。」，「（問所以妳不要，是不是？）我心裡會很不舒服。
    不想跟李昌成的朋友做，想要跟李昌成」「（問在汽車旅館
    ，妳既然不要的話，妳有沒有求救？）沒有，不敢求救，因
    為就害怕他打我。理由是跟之前差不多。」「（問後來他要
    求妳幫他口交，是不是？）做到一半的時候，他就說他軟掉
    了，然後他就強迫我幫他口交。我有說不要。結果他說快啦
    ，快幫我口交。」「（問他有強迫妳就對了？）對，他說如
    果妳不幫我口交，我不讓妳走。」「（問所以妳很害怕？）
    對。2次都是這樣子」「（問他（被告）的性器官有插進去
    妳的性器官嗎？）有。」「（問這樣為什麼妳還要幫他口交
    ？）因為他軟掉了。」「（問妳說不要的同時，妳有沒有做
    什麼一些其他的動作？）我只有說不要而已。」「（問妳的
    身體有沒有試圖做一點離開的動作？）有。就有離開。」「
    （問妳有走掉嗎？）沒有，他抓著我的手。然後他就叫我幫
    他口交」「（問當時妳頭可以撇開？）（停頓3秒），就想
    不出什麼辦法。所以就直接幫他口交」等語（見原審卷第
    104頁以下）。雖被告否認有強迫A女口交，然A女係智能障
    礙之人，其心智年齡僅八歲，觀乎其相關證述情節均與事實
    相符，無由在敘述過程中添加被迫口交之虛構事實以陷害被
    告之理，A女此部份之證述堪予採信，被告之否認，核係避
    重就輕之詞，不足採信。基上足以證明A女雖被被告施詐而
    與被告至旅館性交，但A女在二次性交過程中，被告均有要
    求A女為口交，而A女均已表示不願意，要離開，被告以生氣
    或兇表情或要A女對其口交，A女不得已而對被告口交。
  4.被告明知A女係智能障礙者，透過網路即時通與A女認識，並
    自稱係「李昌成」之高中生，且傳送他人照片，並於網路上
    以「李昌成」之身分向Ａ女佯稱其性器官較大，無法與之進
    行性行為，需請其朋友先將Ａ女之性器官弄開，以便日後與
    Ａ女進行性行為等語，使A女誤信而與其性交，100年2月10
    日又向A女詐稱：「李昌成就說，沒有做到那個...噴水，然
    後他講說要再做1次」，使A女誤為李昌成如此要求而同意與
    被告再性交一次，又在二次性交過程中，均有要求A女為口
    交，而A女均已表示不願意，要離開，被告以生氣或兇表情
    或要A女對其口交，A女不得已而對被告口交，核其行為顯然
    係以違反A女意願（A女係於高中生李昌成確存在，且與伊相
    愛，應李昌成之要求始願與被告性交，如知根本無李昌成之
    人，即不願與被告性交）之方法，而與A女性交，已構成刑
    法第221條第1項之對於女子以其他違反其意願之方法，而為
    性交之行為罪。
  (四)被告有違反本人意願之方法，使未滿十八歲之人被拍攝猥褻
    行為之物品：
  1.被告雖辯稱拍照有經過A女同意云云，然A女當時之所以由被
    告持具有照相功能之行動電話拍攝裸體照片，係為了要拿給
    男友「李昌成」觀看等情，已據證人A女於原審審理時證述
    在卷（見原審卷第121頁背面），此情亦為被告所不否認（
    見原審卷第154頁背面），且證人A女亦證稱：「如果對方不
    是高中生，也不是被告所傳送照片之人，不是網路上之李昌
    成，就不會跟他交往，也不會與之發生性關係。」等語（見
    原審卷第126、128頁），可見證人A女係在誤信被告為其所
    虛擬「李昌成」之友人，且會將所拍攝之照片持交「李昌成
    」觀看之情況下，始由被告予以拍攝；參之被告虛構「李昌
    成」高中生之名義，傳送網路上他人之照片，以此取信證人
    A 女，在網路上以虛擬之人與A女成為男女朋友，並假借其
    性器官太大，為方便與A女進行性行為，需請朋友將A女之性
    器官弄大後，才方便性行為為由，將A女搭載前往上開汽車
    旅館乙節，已如前述，被告復坦承倘若顯示實際身分及照片
    ，即無人願意與之交往，故欺騙A女其為高中生等語（見原
    審卷第148頁），可見被告確有矇騙證人A女，並欺瞞至上開
    汽車旅館，謊稱拍攝裸體照片予「李昌成」觀看之行為，足
    徵被告確係對證人A女施以詐術無訛。
  2.依上所述，被告以上開施用詐術之方法，使證人A女因此陷
    於錯誤，而讓被告拍攝裸露之猥褻照片至明。被告所辯，顯
    係事後卸責之詞，不足採信。本件事證明確，被告之犯行，
    洵堪認定。
二、論罪科刑：
  (一)按稱性交者，謂非基於正當目的所為之下列性侵入行為：一
    、以性器進入他人之性器、肛門或口腔，或使之接合之行為
    。刑法第10條第5項第1款定有明文。本件被告明知A女為心
    智缺之人，竟二次對A女施詐術使A女陷於錯陷而與被告性交
    ，又在二次性交過程中，均有要求A女為口交，而A女均已表
    示不願意，要離開，被告以生氣或兇表情或要A女對其口交
    ，A 女不得已而對被告口交，核其二次使A女性交之行為係
    犯刑法第222條第1項第3款之對心智缺陷之人犯強制性交罪
    。另被告以施詐使A女至上開汽車旅館為性交，並謊稱拍攝
    裸體照片予「李昌成」觀看之行為，核係犯兒童及少年性交
    易防制條例第27條第4項之以詐術使未滿十八歲之人被拍攝
    猥褻行為之物品罪。本罪以被害人為未滿18歲之人為要件，
    乃就被害人為兒童及少年所為特別處罰之規定，自無適用兒
    童及少年福利法第70條第1項前段加重其刑之餘地，併此敘
    明。
  (二)扣案之行動電話1支及記憶卡1張，均為被告所有供犯詐術使
    未滿18歲之人被拍攝猥褻物品罪所用之物，已據被告供明在
    卷（見原審卷第147頁），爰依刑法第38條第1項第2款規定
    宣告沒收之。至記憶卡內之猥褻電子檔，均在記憶卡內，該
    記憶卡1張已附隨於上開沒收宣告中。自無庸再依兒童及少
    年性交易防制條例第27條第6項規定宣告沒收。
三、查被告以詐術及其他方法對A女性交，已觸犯刑法第222 條
    第1項第3款之對心智缺陷之人犯強制性交罪，原審誤認被告
    未違反A女意願，因而判決被告此部份無罪，尚有未洽，檢
    察官之上訴指摘原判決此部份不當為有理由。原判決此部份
    既有上述可議之處，自無可維持，應由本院將原判決此部份
    撤銷改判。爰審酌被告前於94年、97年間，各有1次違反兒
    童及少年性交易防制條例案件之前科紀錄，此有臺灣高等法
    院被告前案紀錄表1份在卷可參，其擔任補習班導師工作，
    不知痛改前非，竟未善盡為人師表之教導責任及遵守人倫分
    際，明知證人A女為心智障礙之人，智識淺薄，竟利用網路
    以詐術及其他違反A女意願之方法對A女強制性交二次，造成
    證人A女身心受創及心理上之陰影，所為毀壞少女名節，嚴
    重敗壞社會善良風俗，其行顯不足取，兼衡被告之生活狀況
    、智識程度，犯罪動機、目的、使用詐術之手段、犯後未知
    悔悟之態度，及未與證人A女達成和解等一切情狀，分別量
    處如主文第二項所示之刑，至於被告犯以詐術使未滿十八歲
    之人被拍攝猥褻行為之物品犯行部份，原審以被告罪證明確
    ，量處有期徒刑伍年陸月。扣案之G-PLUS牌、型號S555型行
    動電話壹支及記憶卡一張均依法宣告沒收，經核認事用法並
    無不合，量刑亦屬妥適，被告上訴意旨否認犯罪，核無理由
    ，應駁回其上訴。並就上訴駁回所處之刑與撤銷改判所處之
    刑定其應執行刑。
據上論結，應依刑事訴訟法第368條、第369條第1項前段、第364
條、第299條第1項前段、刑法第222條第1項第3款、第51條第5款
判決如主文。
本案經檢察官李月治到庭執行職務。
中    華    民    國   100    年    11    月    2     日
            刑事第六庭    審判長法  官  李  文  雄
                                法  官  王  邁  揚
                                法  官  蔡 王 金 全
上列正本證明與原本無異。
如不服本判決應於收受送達後十日內向本院提出上訴書狀，其未                  
敘述上訴理由者，並得於提起上訴後十日內向本院補提理由書 (                  
均須按他造當事人之人數附繕本)「切勿逕送上級法院」。

                                 書記官  金  珍  華

中    華    民    國   100    年    11    月    2     日
刑法第221 條（強制性交罪）
對於男女以強暴、脅迫、恐嚇、催眠術或其他違反其意願之方法
而為性交者，處三年以上十年以下有期徒刑。
第  222 條  （加重強制性交罪）
犯前條之罪而有下列情形之一者，處七年以上有期徒刑：
三、對精神、身體障礙或其他心智缺陷之人犯之者。
兒童及少年性交易防制條例第27條
以強暴、脅迫、藥劑、詐術、催眠術或其他違反本人意願之方
法，使未滿十八歲之人被拍攝、製造性交或猥褻行為之圖畫、錄
影帶、影片、光碟、電子訊號或其他物品者，處5年以上有期徒
刑，得併科新臺幣3百萬元以下罰金。